臺灣高等法院臺南分院刑事判決
110年度上訴字第743號
上  訴  人  
即  被  告  蔡宗育



選任辯護人  劉育辰律師（法扶律師）
上列上訴人因違反毒品危害防制條例案件，不服臺灣嘉義地方法
院109年度訴字第711號中華民國110年5月4日第一審判決（起訴
案號：臺灣嘉義地方檢察署109年度偵字第6254號、第9356號）
，提起上訴，本院判決如下：
    主  文
上訴駁回。
    事  實
一、蔡宗育明知愷他命、4-甲基甲基卡西酮、甲基-N,N-二甲基
    卡西酮、3,4-亞甲基雙氧苯基乙基胺丁酮均為毒品危害防制
    條例第2條第2項第3款所管制之第三級毒品，硝西泮為毒品
    危害防制條例第2條第2項第4款所管制之第四級毒品，依法
    不得販賣，竟意圖營利，基於販賣第三、四級毒品之犯意，
    於民國109年7月14日晚上7時許，在嘉義縣朴子市82快速道
    路義竹與朴子閘道下，向微信暱稱為「駱駝水果茶」、真實
    姓名年籍均不詳之男子，以新臺幣（下同）35,000元購入如
    附表編號一至三所示第三級毒品愷他命及內含第三、四級毒
    品愷他命、4-甲基甲基卡西酮、甲基-N,N-二甲基卡西酮、3
    ,4-亞甲基雙氧苯基乙基胺丁酮、硝西泮成分之毒品咖啡包
    共60包而持有之，於購入後再持如附表編號四所示手機，使
    用其內下載之微信軟體，以「寶閣麗借貸」之暱稱發送內容
    為「救急周轉，七千月息1,300，一萬月息1,900，兩萬月息
    3,800，三萬月息5,700，小額週轉」之兜售愷他命及毒品咖
    啡包之訊息以招攬客人。嗣嘉義市政府警察局第一分局八掌
    派出所員警鄭棕瑋於執行勤務時發現上開微信訊息，遂於10
    9年7月15日晚上8時30分許，佯裝購毒者以微信訊息與蔡宗
    育聯繫，假意稱欲購買愷他命，並約定在嘉義市西區南京路
    與重慶路口旁之統一便利超商進行交易，蔡宗育即依約於同
    日晚間9時50分許，持如附表編號一至三所示第三級毒品愷
    他命及內含第三、四級毒品成分之毒品咖啡包，駕駛車牌號
    碼000-0000號自用小客車搭載其不知情之女友江梅鳳（涉犯
    販賣第三級毒品未遂罪嫌部分，另經檢察官以罪嫌不足為不
    起訴處分）前往該處，欲以2,500元將其中愷他命2包販售予
    喬裝為購毒者之員警鄭棕瑋，鄭棕瑋見時機成熟表明身分，
    當場查獲而未遂，並扣得未及售出之如附表編號一至三所示
    第三、四級毒品及如附表編號四至五所示物品，始悉上情。
二、案經嘉義市政府警察局第一分局報告臺灣嘉義地方檢察署檢
    察官偵查起訴。
　　理  由
一、證據能力之說明：
    按被告以外之人於審判外之陳述，雖不符刑事訴訟法第159
    條之1至第159條之4規定得為證據之情形，而經當事人於審
    判程序同意作為證據，法院審酌該言詞陳述或書面陳述作成
    時之情況，認為適當者，亦得為證據，刑事訴訟法第159條
    之5第1項定有明文。本判決所引用具傳聞證據性質之供述證
    據，因檢察官、被告及辯護人於本院審理時，均同意作為本
    案證據（本院卷第115頁），本院審酌前開證據之作成或取
    得之狀況，並無非法或不當取證之情事，且亦無顯不可信之
    情況，依刑事訴訟法第159條之5規定，均具有證據能力。另
    本件所引用卷內非供述證據性質之證據資料，則均無違反法
    定程序取得之情形，依刑事訴訟法第158條之4規定之反面解
    釋，亦應有證據能力，合先敘明。
二、認定犯罪事實所憑之證據及理由：
　㈠前揭事實，業據被告於警詢、偵訊、原審及本院審理時均坦
    承不諱（警卷第4至8頁，偵卷第15至17頁，原審卷第25至28
    、75頁，本院卷第114、125頁），並經證人江梅鳳於警詢及
    偵訊時證述明確（警卷第16至20頁，偵卷第21至22頁），復
    有警員鄭棕瑋職務報告、嘉義市政府警察局第一分局搜索扣
    押筆錄、扣押物品目錄表、微信對話紀錄各1份、扣案物品
    照片84張在卷可稽（警卷第25至29、50至95頁），另有如附
    表編號一至三所示第三、四級毒品扣案可證。又扣案如附表
    編號一所示愷他命13包經送鑑定之結果，均檢出第三級毒品
    愷他命成分，驗前純質淨重為10.0738公克，如附表編號二
    、三所示毒品咖啡包經送鑑定之結果，如附表編號二所示AA
    PE毒品咖啡包25包檢出第三級毒品4-甲基甲基卡西酮、甲基
    -N,N-二甲基卡西酮及第四級毒品硝西泮成分，其中4-甲基
    甲基卡西酮之驗前純質淨重約10.79公克，如附表編號三所
    示小惡魔毒品咖啡包35包則檢出第三級毒品4-甲基甲基卡西
    酮、3,4-亞甲基雙氧苯基乙基胺丁酮及第四級毒品硝西泮成
    分，其中4-甲基甲基卡西酮之驗前純質淨重約2.76公克，此
    有內政部警政署刑事警察局鑑定書、衛生福利部草屯療養院
    草療鑑字第1090700425號、0000000000號鑑驗書各1份附卷
    足憑（偵卷第45至49、51頁），可見被告欲販售之物品確實
    為第三、四級毒品，且其所持有之第三級毒品純質淨重合計
    已逾20公克，是被告之任意性自白核與事實相符，應堪採信
    。
　㈡又被告於警詢及偵訊時供稱：其以2萬元向「駱駝水果茶」購
    買愷他命15公克、以15,000元購買毒品咖啡包60包，「駱駝
    水果茶」就將如附表編號一至三所示愷他命及毒品咖啡包賣
    給其，其所發送之兜售毒品訊息中「七千月息1,300」的意
    思是愷他命1包0.6公克為1,300元、「一萬月息1,900」的意
    思是愷他命1包1公克為1,900元等語（警卷第5頁，偵卷第16
    頁），可見被告欲以每公克約1,900元至2,167元之價格售出
    愷他命，而其原先向「駱駝水果茶」取得愷他命之價格為每
    公克約1,333元，是被告如能成功售出愷他命，確實可賺取
    價差，其具有販賣營利之意圖，應堪認定。又員警佯裝購買
    毒品，並無實際購毒之真意，惟被告既有販毒之故意，且依
    約攜帶毒品前往交付，即已著手實施販毒之行為，但因警察
    伺機逮捕，事實上不能真正完成買賣毒品之行為，因此，被
    告之行為應僅構成未遂。
　㈢綜上所述，本案事證明確，被告上開犯行堪可認定，應依法
    論科。
三、論罪科刑：
  ㈠新舊法比較：
　　按行為後法律有變更者，適用行為時之法律，但行為後之法
    律有利於行為人者，適用最有利於行為人之法律，刑法第2
    條第1項定有明文。
　⒈被告行為後，毒品危害防制條例第4條第3項、第4項、第11條
    第5項業於109年1月15日修正公布，並於109年7月15日生效
    施行，並新增第9條第3項，修正前毒品危害防制條例第4條
    第3項之法定刑為「7年以上有期徒刑，得併科700萬元以下
    罰金」、同條例第4條第4項之法定刑為「5年以上12年以下
    有期徒刑，得併科300萬元以下罰金」，修正後該條例第3項
    之法定刑提高為「7年以上有期徒刑，得併科1,000萬元以下
    罰金」、第4項之法定刑則提高為「5年以上12年以下有期徒
    刑，得併科500萬元以下罰金」，又修正後該條例第11條第5
    項將構成刑罰之持有第三級毒品標準由原本之「純質淨重20
    公克以上」降低為「純質淨重5公克以上」，法定刑則由原
    本之「3年以下有期徒刑，得併科30萬元以下罰金」，降低
    為「2年以下有期徒刑，得併科20萬元以下罰金」，另修正
    後該條例新增第9條第3項，規定販賣混合2種以上之毒品者
    ，適用其中最高級別毒品之法定刑，並應加重其刑至2分之1
    ，經比較新舊法之結果，被告本案持有之第三級毒品之純質
    淨重雖逾20公克，無論依照新法或舊法，均應依毒品危害防
    制條例第11條第5項之規定論處，且依修正後毒品危害防制
    條例第11條第5項規定之法定刑較低，然被告所犯持有過量
    第三級毒品罪將為其所犯販賣第三級毒品未遂罪所吸收，而
    修正後毒品危害防制條例第4條第3項、第4項之法定刑均提
    高，又須依同條例第9條第3項規定加重其刑，應以修正前毒
    品危害防制條例之規定對被告較為有利，依刑法第2條第1項
    前段之規定，應整體適用行為時即修正前毒品危害防制條例
    第4條第3項、第4項之規定論處。
　⒉又毒品危害防制條例第17條第2項亦於109年1月15日修正公布
    ，並自109年7月15日施行。修正前第17條第2項規定：「犯
    第四條至第八條之罪於偵查及審判中均自白者，減輕其刑。
    」；而修正後第17條第2項規定：「犯第四條至第八條之罪
    於偵查及歷次審判中均自白者，減輕其刑。」是經綜合整體
    比較前述新舊法之規定後，可知新法規定並未較有利於被告
    ，應適用行為時法即修正前之毒品危害防制條例第17條第2
    項規定。原判決雖漏未說明比較新舊法對於偵審自白減刑規
    定，惟被告於本案偵審中均有自白（詳後述），適用此部分
    法律即修正前規定並無違誤，爰不作為撤銷原判決之理由，
    附此敘明。 
  ㈡按刑事偵查技術上所謂之「誘捕偵查」，係指對於原已犯罪
    或具有犯罪故意之人，以設計引誘之方式，迎合其要求，使
    其暴露犯罪事證，再加以逮捕或偵辦者而言。此乃純屬偵查
    犯罪技巧之範疇，並未違反憲法對於基本人權之保障，且於
    公共利益之維護有其必要性。於此誘捕偵查案件，販毒者雖
    有販毒之故意，且依約攜帶毒品前往交付，並已著手實施販
    毒之行為，然因係受警員引誘偽稱欲購買毒品，警員原無買
    受毒品之意思，其虛與買賣毒品，意在辦案，以求人贓俱獲
    ，伺機逮捕，事實上不能真正完成買賣毒品之行為，而應僅
    論以販賣毒品未遂罪（最高法院85年第4次刑庭會議決議、
    臺灣高等法院107年度上訴字第2456號判決意旨參照）。核
    被告所為，係犯修正前毒品危害防制條例第4條第6項、第3
    項、第4項之販賣第三、四級毒品未遂罪。被告販賣第三、
    四級毒品遂行前意圖販賣而持有第三、四級毒品之行為，與
    販賣第三、四級毒品之行為間有法條競合之關係，不另論罪
    。又被告販賣第三級毒品前持有第三級毒品純質淨重20公克
    以上之低度行為，為其販賣之高度行為所吸收，亦不另論罪
    。被告以一行為觸犯販賣第三、四級毒品未遂之二罪名，為
    想像競合犯，依刑法第55條之規定，應從一重之販賣第三級
    毒品未遂罪處斷。
  ㈢刑之減輕事由：
　⒈被告客觀上已著手實施販賣犯行，然因喬裝為購毒者之員警
    自始即不具購買之真意，事實上不能真正完成買賣而不遂，
    為未遂犯，應依刑法第25條第2項之規定，按既遂犯之刑減
    輕之。
  ⒉犯毒品危害防制條例第4條至第8條之罪於偵查及審判中均自
    白者，減輕其刑，修正前毒品危害防制條例第17條第2項定
    有明文。查被告就上開販賣第三級毒品未遂之犯行，於偵查
    及本院審理中均已自白，業如前述，應依上揭規定減輕其刑
    。
  ⒊被告同時有上開減輕事由，爰依刑法第70條之規定遞減之。
四、上訴駁回之理由：
  ㈠原審以被告犯行，罪證明確，因予適用毒品危害防制條例第1
    9條第1項，修正前毒品危害防制條例第4條第3項、第4項、
    第6項、第17條第2項，刑法第11條前段、第2條第1項前段、
    第25條第2項、第55條、第38條第1項之規定，並以行為人之
    責任為基礎，審酌被告不顧政府嚴禁毒品之禁令，竟兜售第
    三級毒品愷他命及內含第三、四級毒品成分之毒品咖啡包以
    供人施用，助長施用毒品之行為，他人如購入並施用後會影
    響身心健全發展，進而危害社會秩序，所為實有不該，然幸
    本案交易對象為員警，始未生使毒品流通在外之結果，並念
    及被告犯後坦承犯行，態度良好，兼衡被告販賣毒品之方式
    、種類、欲待售之愷他命有13包，毒品咖啡包共有60包，數
    量及重量均不少、欲販售之金額、於原審審理時自承高職肄
    業之智識程度、離婚、目前從事太陽能行業工作之生活狀況
    及其前科素行等一切情狀，量處有期徒刑2年2月。另就沒收
    部分說明：⑴扣案如附表二編號一所示愷他命13包、如附表
    編號二所示AAPE毒品咖啡包25包、如附表編號三所示小惡魔
    毒品咖啡包35包，經送鑑定之結果，分別檢出第三級毒品愷
    他命、4-甲基甲基卡西酮、甲基-N,N-二甲基卡西酮、3,4-
    亞甲基雙氧苯基乙基胺丁酮及第四級毒品硝西泮成分，業如
    前述，核屬違禁物，且為本案被告未及售出之愷他命及毒品
    咖啡包，此經被告供述明確（原審卷第74至75頁），依刑法
    第38條第1項之規定，不問屬於被告與否，均應宣告沒收。
    又盛裝前開第三、四級毒品之包裝袋13個、25個、35個，因
    依該等扣案物之狀態及現今所採行之鑑驗方法，仍會殘留微
    量毒品，難以與所附著之外包裝袋析離，故應將之一體視為
    毒品併予沒收。至於毒品鑑驗時所耗損之部分，因已用罄不
    存在，自不得再宣告沒收。⑵扣案如附表編號四所示手機1支
    （含SIM卡1張），係被告用以發送兜售愷他命、毒品咖啡包
    之微信訊息以及聯繫本案販賣第三級毒品愷他命事宜所用之
    手機乙情，業經被告供述明確（原審卷第74頁），核係供被
    告犯本案販賣第三級毒品未遂犯行所用之物，依毒品危害防
    制條例第19條第1項之規定，不問屬於犯罪行為人與否，均
    應沒收，爰依上開規定宣告沒收。⑶至扣案如附表編號五所
    示現金9,300元雖為被告所有，然係被告平日生活花費使用
    之金錢等情，業經被告供述明確（警卷第7頁，原審卷第27
    頁），核與本案犯行無直接關連，亦難認係供本案犯罪所用
    、預備之物或犯罪所生之物，又非違禁物，爰不宣告沒收。
    本院審核原審認事用法俱無不合。
　㈡被告上訴意旨略以：被告坦承犯行，然原審判決以「…兼衡被
    告販賣毒品之方式、種類、欲待售之愷他命有13包，毒品咖
    啡包共有60包，數量及重量均不少」為其部分量刑理由，然
    被告所持有之愷他命13包、毒品咖啡包60包，主要係為供自
    己食用，如有人要買也可以賣出去（被告準備程序及審理程
    序時之陳述），故原審將查扣之毒品均列入被告待售之數量
    、重量，而作為量刑之標準，應有違誤云云；惟依被告所供
    係表示扣案伊所購之毒品，有「邊吃邊賣」之意，換言之若
    有他人少量或大量購買均未逸脫其販賣之範圍，因此扣案毒
    品之用途亦不限於是否供被告自行施用為主要，則原判決將
    扣案之毒品認為係被告待售之毒品，並無違誤。又按量刑輕
    重，係屬事實審法院得依職權裁量之事項，苟以行為人之責
    任為基礎，斟酌刑法第57條各款所列情狀而未逾越法定刑度
    ，即不得遽指為違法。查原審判決就被告犯行已以其責任為
    衡量基礎，依刑法第57條各款所列情狀，詳細記載其審酌科
    刑之一切情狀之理由，既未逾越法定刑度，又未濫用自由裁
    量之權限，核無不當或違法之情形。故認原審就被告所犯上
    開之罪所量處之刑度，亦屬允當。被告上訴認原判決所量處
    之刑度過重請求量處更輕之刑等節，為無理由，應予駁回。
據上論斷，應依刑事訴訟法第368條，判決如主文。　　
本案經檢察官侯德人提起公訴，經檢察官周文祥到庭執行職務。
中　　華　　民　　國　　110 　年　　11　　月　　10　　日
                  刑事第二庭    審判長法　官  陳珍如
　　　　　　　　　　　　　　　　　　　法　官  陳弘能
　　　　　　　　　　　　　　　　　　　法　官  黃裕堯
以上正本證明與原本無異。
如不服本判決應於收受送達後20日內向本院提出上訴書狀，其未
敘述上訴理由者，並得於提起上訴後20日內向本院補提理由書（
均須按他造當事人之人數附繕本）「切勿逕送上級法院」。
　　　　　　　　　　　　　　　　　　　書記官  蔡孟芬
中　　華　　民　　國　　110 　年　　11　　月　　10　　日
附錄本案論罪科刑法條全文
修正前毒品危害防制條例第4 條
製造、運輸、販賣第一級毒品者，處死刑或無期徒刑；處無期徒
刑者，得併科新臺幣2 千萬元以下罰金。
製造、運輸、販賣第二級毒品者，處無期徒刑或7 年以上有期徒
刑，得併科新臺幣1 千萬元以下罰金。
製造、運輸、販賣第三級毒品者，處7 年以上有期徒刑，得併科
新臺幣7 百萬元以下罰金。
製造、運輸、販賣第四級毒品者，處5 年以上12年以下有期徒刑
，得併科新臺幣3 百萬元以下罰金。
製造、運輸、販賣專供製造或施用毒品之器具者，處1 年以上7
年以下有期徒刑，得併科新臺幣1 百萬元以下罰金。
前五項之未遂犯罰之。　
附表：
編號 物品名稱 備註 一 扣案愷他命13包（含包裝袋13個，檢驗前總毛重15.07公克） 違禁物（見偵卷第47至49、51頁） 二 扣案AAPE毒品咖啡包25包（含包裝袋25個，檢驗前總毛重206.40公克） 違禁物   內含4-甲基甲基卡西酮、甲基-N,N-二甲基卡西酮、硝西泮成分（見偵卷第45至46頁） 三 扣案小惡魔毒品咖啡包35包（含包裝袋35個，檢驗前總毛重308.33公克） 違禁物   內含4-甲基甲基卡西酮、3,4-亞甲基雙氧苯基乙基胺丁酮、硝西泮成分（見偵卷第45至46頁） 四 扣案iPHONE 6手機1支（含卡號7GY19CT號之SIM卡1張，IMEI：000000000000000） 供本案犯罪所用之物  五 現金新臺幣9,300元 與本案無關